臺灣士林地方法院刑事判決　　　　　　　 96年度訴字第729號
公　訴　人　臺灣士林地方法院檢察署檢察官
被　　　告　丙○○
　　　　　　　　　　籍設臺北市大同區戶政事務所(
　　　　　　　　　　(
上列被告因偽造文書等案件，經檢察官提起公訴（96年度偵緝字
第602 號），本院訊問被告後，被告為有罪之陳述，本院合議庭
裁定認本件宜由受命法官獨任進行簡式審判程序，判決如下：
    主  文
丙○○犯行使偽造私文書罪，處有期徒刑壹年，減為有期徒刑陸
月，如易科罰金，以銀元佰元即新台幣玖佰元折算壹日。
    事  實
一、丙○○於民國93年5 、6 月間起借住友人乙○○臺北市○○
    區○○路61號4 樓之1 居處，於93年11月8 日至同年月12日
    間，因騎機車行動方便，多次受乙○○委託至銀行代為辦理
    乙○○與其前妻之存款，因而得知乙○○前妻甲○○之妹卓
    玉英於土地銀行開戶之帳號0000000000000 號活期存款帳戶
    係供乙○○及甲○○存款使用，該帳戶之存摺、印章平日均
    由乙○○置放在上址房間桌子未上鎖之抽屜內，因需資金經
    營餐飲業，竟萌盜領上開存款之犯意，於93年12月7 日，在
    上址乙○○居處，先趁乙○○不注意之際擅自拿取上開卓玉
    英土地銀行帳號0000 000000000號活期存款帳戶之存摺、印
    章，並意圖為自己不法之所有，於同日持至臺北市○○路72
    號土地銀行臺北分行（以下簡稱土銀），以卓玉英名義偽填
    取款憑條，盜用卓玉英之印章蓋印文於取款憑條上，冒領乙○○與甲○○所共有之新臺幣（下同）102 萬元，使承辦人
    員陷於錯誤，交付上揭款項，因而生損害於乙○○、甲○○
    、卓玉英及土銀對於存款人管理之正確性。丙○○盜領存款
    後，將卓玉英帳戶存摺、印章歸回原位，並搬離上址他去，
    嗣於同年月12日，乙○○經丙○○電話告知伊提領上開款項
    用於投資始知情，隨即於同年月17日報警處理，丙○○逃匿
    。
二、案經乙○○、甲○○訴由臺北市政府警察局大同分局移送臺
    灣士林地方法院檢察署檢察官偵查起訴。
    理  由
一、上開犯行，業據被告丙○○於本院審理中坦承不諱，核與證
    人即告訴人乙○○、甲○○於偵查中證述遭盜領存款之情節
    相符（見本院96年12月21日準備程序筆錄及審判筆錄），復
    有卓玉英上開土銀帳戶存摺及取款條影本各1 份、及攝有被
    告提款之土銀監視錄影帶翻拍照片1 張在卷可稽，罪證明確
    ，被告犯行堪以認定。
二、新舊法之比較：
  (一)按行為後法律有變更者，適用行為時之法律。但行為後之法
    律有利於行為人者，適用最有利於行為人之法律，修正後刑
    法第2 條第1 項定有明文。又比較時應就罪刑有關之共犯、
    未遂犯、想像競合犯、牽連犯、連續犯、結合犯，以及累犯
    加重、自首減輕暨其他法定加減（如身分加減）與加減例等
    一切規定，綜其全部罪刑之結果而為比較。
  (二)刑法於94年2 月2 日修正公布，95年7 月1 日施行，有關刑
    法第339 條第1 項詐欺罪，其法定刑有關罰金部分，得處10
    00元以下罰金，依新修正之刑法施行法第1 條之1 規定，中
    華民國94年1 月7 日刑法修正施行後，刑法分則編所定罰金
    之貨幣單位為新台幣。94年1 月7 日刑法修正時，刑法分則
    編未修正之條文定有罰金者，自94年1 月7 日刑法修正施行
    後，就其所定之數額提高為30倍。查刑法第339 條第1 項之
    罪，就有關得科罰金刑部分，於72年6 月26日至94年1 月7
    日間並未新增或修正，是依刑法施行法第1 條之1 第2 項前
    段之規定，刑法第339 條第1 項應提高為30倍，即為新台幣
    3 萬元以下。又依罰金罰鍰提高標準條例第1 條之規定，依
    法律應處罰金罰鍰者，就其原定數額提高為2 倍至10倍。但
    法律已依一定比率規定罰金或罰鍰之數額或倍數者，依其規
    定。再依行政院會銜司法院於72年7 月27日發布，同年8 月
    1 日施行，有關刑法定有罰金各條，提高為10倍。是前開刑
    法第339 條第1 項得處1 千元以下罰金之比率為1 比3 ，故
    以新台幣計算，上開法條罰金刑部分所得處之最高刑度，為
    新台幣3 萬元，新舊法並無不同。但修正後刑法第33條第5
    款將罰金刑定為「新臺幣1 千元以上，以百元計算之」，則
    修正後上開刑法條文所得科處之罰金刑最低為新臺幣1 千元
    ，而依被告行為時之刑罰法律，即修正前刑法第33條第5 款
    規定之罰金最低額1 元計算，前開之罪罰金刑最低均為銀元
    1 元，換算為新臺幣後，最低額僅新臺幣3 元。比較修正前
    、後之刑罰法律，自以修正前之舊法較有利於被告。
  (三)刑法第55條關於牽連犯之規定業經刪除，於新法施行後，被
    告之數犯罪行為，應予分論併罰。雖上開規定之刪除並非犯
    罪構成要件之變更，然顯已影響行為人刑罰之法律效果，自
    屬法律有變更，依新法第2 條第1 項規定，比較新、舊法結
    果，仍應適用較有利於被告之舊法論以牽連犯。
  (四)綜合上述各條文修正前、後之比較，修正後之規定並非較有
    利於被告，依修正後刑法第2 條第1項 前段規定，應整體適
    用行為時即修正前之刑法規定處斷。
三、核被告所為，係犯刑法第216 條、第210 條之行使偽造私文
    書罪、及同法第339 條第1 項詐欺取財罪。被告偽造署押為
    偽造私文書之部分行為；偽造私文書之低度行為為行使之高
    度行為所吸收，均不另論罪。又其所犯行使偽造私文書、詐
    欺等罪，有方法、目的之牽連關係，應依修正前刑法第55條
    之規定，從一重論以行使偽造私文書罪。公訴人認被告另涉
    嫌竊取卓玉英之印章及存摺，然按竊盜罪之成立，以行為人
    具備為自己不法所有之意圖為構成要件，查本件被告於盜領
    上開現金後旋即將該等印章、存摺歸回原位，此經被告及告
    訴人均為相同之陳述，足認被告對於上開印章及存摺並無為
    自己不法所有之意圖，難認其未經告訴人同意而私下取用該
    等物品構成刑法上之竊盜罪責，此部分公訴人認與被告其餘
    行使偽造文書、詐欺等罪有牽連犯之關係，從而就此部分不
    另為無罪之諭知。爰審酌本件被告未曾受有期徒刑以上刑之
    宣告，有臺灣高等法院被告全國前案紀錄表在卷可稽，其一
    時心起貪念而為本件犯行，盜領金額多達102 萬元，被告雖
    多次聲稱願與告訴人和解，然多年來均未能實際償還，並考
    量其智識程度、犯後終能坦承犯行等一切情狀，量處如主文
    所示之刑，以示懲警。
四、被告犯罪後於94年7 月21日經台灣士林地方法院檢察署通緝
    ，於中華民國九十六年罪犯減刑條例實施前之96年4 月29日
    即經緝獲，又於96年11月6 日經本院發佈通緝，於同年月14
    日緝獲，並無中華民國九十六年罪犯減刑條例第5 條所規定
    不得依該條例減刑之情形，應依該條例減其刑期二分之一為
    有期徒刑6 月，併應諭知易科罰金之折算標準。按被告行為
    後，刑法第41條有關易科罰金之規定，業經94年2 月2 日修
    正，95年7 月1 日施行，該第41條第1 項前段規定：「犯最
    重本刑為5 年以下有期徒刑以下之刑之罪，而受6 個月以下
    有期徒刑或拘役之宣告者，得以新臺幣1000元、2000元或30
    00元折算1 日，易科罰金。」又修正前罰金罰鍰提高標準條
    例第2 條（於95年7 月1 日修正刪除）規定，就其原定數額
    提高為100 倍折算1 日，則本件被告行為時之易科罰金折算
    標準，最高得以銀元300 元折算1 日，經折算為新臺幣後，
    最高得以新臺幣900 元折算為1 日；是比較修正前後之易科
    罰金折算標準，自以95年7 月1 日修正前之規定對被告有利
    ，本件自應依刑法第2 條第1 項後段之規定，適用95年7 月
    1 日修正前之刑法第41條第1 項前段規定，就前揭所宣告之
    刑，併予諭知易科罰金之折算標準。至於本件盜用印章所蓋
    之印文，非屬刑法第219條之偽造印文，無從沒收之。
據上論斷，本件應依刑事訴訟法第273 條之1 第1 項、第299 條
第1 項前段，刑法第2 條第1 項、第216 條、第210 條、第339
條第1 項、修正前刑法第55條、第41條第1 項，修正前罰金罰鍰
提高標準條例第1 條前段、第2 條，現行法規所定貨幣單位折算
新台幣條例第2 條，中華民國九十六年罪犯減刑條例第2 條第1
項第3 款、第7 條第1 項、第9 條，判決如主文。
本案經檢察官吳維雅到庭執行職務
中　　華　　民　　國　　96　　年　　12　　月　　31　　日
                  刑事第四庭法  官  趙文卿
以上正本證明與原本無異。
如不服本判決，應於收受送達後10日內向本院提出上訴書狀，其
未敘述上訴之理由者並得於提起上訴後20日內向本院補提理由書
（均須按他造當事人之人數附繕本）。
                            書記官  林靜枝
中　　華　　民　　國　　96　　年　　12　　月　　31　　日
